【裁判字號】    99,易,912
【裁判日期】    990827
【裁判案由】    違反毒品危害防制條例
【裁判全文】
臺灣臺南地方法院刑事判決               99年度易字第912號
公  訴  人  臺灣臺南地方法院檢察署檢察官
被      告  乙○○
上列被告因違反毒品危害防制條例案件，經檢察官提起公訴（99
年度營毒偵字第127號），被告就被訴事實為有罪陳述，經本院
合議庭裁定進行簡式審判程序，判決如下：
    主  文
乙○○施用第二級毒品，累犯，處有期徒刑伍月，如易科罰金，
以新台幣壹仟元折算壹日，扣案之甲基安非他命壹包（重零點肆
公克）、甲基安非他命貳包（檢驗後淨重分別為零點壹貳柒公克
、零點壹肆陸公克）均沒收銷燬。
    事實及理由
一、犯罪事實：乙○○前因施用毒品案件，經送觀察、勒戒後，
    認有繼續施用毒品傾向，令入戒治處所施以強制戒治1年，
    於民國（下同）91年10月17日停止戒治付保護管束出所，於
    92年3月22日保護管束期滿未經撤銷，依法視為強制戒治執
    行完畢，由臺灣臺南地方法院檢察署檢察官以92年度戒毒偵
    字第78號為不起訴處分確定。復因施用第一級毒品海洛因、
    第二級毒品安非他命案件，經本院以94年度訴字第1010號判
    處應執行有期徒刑1年2月，並於95年2月6日確定。又因施用
    第二級毒品安非他命案件，經本院以95年度易字第906號判
    處有期徒刑8月確定。另因贓物案件，經本院以95年度簡字
    第232 2號判處有期徒刑3月確定。前揭3罪經減刑後，接續
    執行，而於96年12月9日縮刑期滿執行完畢。乙○○復基於
    施用第二級毒品甲基安非他命之犯意，於99年3月29日上午9
    時許，在臺南縣後壁鄉後村後38號住處，以將第二級毒
    品甲基安非他命放入玻璃吸食器內，以火燒烤吸食煙霧之方
    式，施用第二級毒品甲基安非他命1次。嗣於99年3月30日凌
    晨0時30分許，在臺南縣後壁鄉菁寮村262之16號旁巷口為警
    發覺有異，於警方尚未發覺其施用第二級毒品犯行前，自行
    交付甲基安非他命1包與警察扣案（重0.4公克），並經其同
    意後採取尿液送驗，發現檢驗結果呈安非他命及甲基安非他
    命陽性反應。另乙○○於99年3月30日上午2時30分許，在臺
    南縣警察局新營分局柳營分駐所候詢時，趁承辦員警未注意
    之際，將身上之甲基安非他命2包（檢驗前淨重分別為0.135
    公克、0.155公克；檢驗後淨重分別為0.127公克、0.146公
    克）丟棄於偵訊室長型座椅後方，俟警發覺該2包甲基安非
    他命後，調閱監視器畫面，始知乙○○所為並為查扣。案經
    臺南縣警察局新營分局報告台灣台南地方法院檢察署檢察官
    偵查起訴。
二、按92年7月9日新修正之毒品危害防制條例刪除「2犯」及「3
    犯」之規定，將施用毒品者簡化區分為初犯、再犯，並認施
    用毒品者係屬病患性犯人，以觀察、勒戒戒除其身癮，以強
    制戒治去除其心癮。經觀察、勒戒或強制戒治執行完畢釋放
    後，若係5年後再犯該條例第10條施用毒品罪者，檢察官應
    先聲請法院裁定令被告入勒戒處所觀察、勒戒，並視有無繼
    續施用毒品傾向，決定應予釋放、為不起訴之處分，或應聲
    請法院裁定令入勒戒處所強制戒治；若係5年內「再犯」同
    條例第10條施用毒品罪者，依同條例第23條第2項規定，檢
    察官則應依法追訴；且觀諸該條例第20條第3項，及同條例
    第23條第2項之修正理由，如施用毒品者係前經觀察、勒戒
    或強制戒治等治療程序執行完畢5年後，始再施用毒品之「
    初犯」，因前所執行之觀察、勒戒或強制戒治已足收戒除毒
    癮之效，自應重新執行觀察、勒戒或強制戒治等治療程序，
    並於治療程序執行完畢後，由檢察官為不起訴處分，毋庸對
    之追訴處罰；反之，在「再犯」之情形，因其先前所為治療
    程序顯未能收戒斷毒癮之效，且考量施用毒品者之再犯率偏
    高，乃簡化其刑事處遇程序，而逕予追訴處罰，不再施以治
    療程序。參酌上開立法理由，修正毒品危害防制條例就施用
    毒品者，祇於「初犯」及「5年後再犯」二種情形，有其追
    訴條件之限制，即須於初犯經觀察、勒戒或強制戒治釋放後
    ，5年內均無施用毒品之行為，始能認其前所實施之觀察、
    勒戒或強制戒治已足遮斷毒癮，而得於5年後再犯時，再予
    適用初犯之規定，重行觀察、勒戒等程序。倘5年內已經再
    犯，被依法追訴處罰，縱其第3次（或第3次以上）施用毒品
    之時間在初犯釋放5年以後，即與「5年後再犯」之情形有別
    ，且因已於「5年內再犯」，顯見其再犯率甚高，原實施觀
    察、勒戒或強制戒治，已無法收其實效，而無5年戒斷期之
    存在，自無再經觀察、勒戒及強制戒治之必要，應由檢察官
    逕行起訴（最高法院95年度台非字第59號判決及95年第7次
    刑事庭會議決議）。本件被告乙○○前因施用毒品案件，經
    送強制戒治後，於91年10月17日停止戒治出監，於92年3月
    22日執行完畢，其於強制戒治執行完畢5年內之94、95年間
    ，已再犯施用毒品之罪，此有臺灣高等法院被告前案紀錄表
    在卷可稽，本件施用毒品之犯行，乃屬3犯以上，縱其施用
    毒品之時間在初犯釋放5年以後，即與「5年後再犯」之情形
    有別，依前述說明，自應由檢察官逕為追訴，先予敘明。
三、被告所犯為死刑、無期徒刑或最輕本刑為3年以上有期徒刑
    以外之罪，其於準備程序中就被訴事實為有罪之陳述，經
    法官告知簡式審判程序之旨，並聽取公訴人之意見後，爰依
    刑事訴訟法第273條之1第1項規定，裁定由受命法官獨任進
    行簡式審判程序；又本案之證據調查，依刑事訴訟法第273
    條之2規定，不受同法第159條第1項、第161條之2、第161條
    之3、第163條之1及第164條至第170條規定之限制；並得依
    同法第310條之2準用第454條之規定，製作略式判決書，併
    此敘明。
四、證據名稱：
(一)、被告乙○○於警詢、偵查及本院審理時之自白。
(二)、卷附台南縣警察局新營分局柳營分駐所採取尿液名冊、採取
    尿液編號表（尿液編號：099A035）、長榮大學99年4月11日
    確認報告各1紙。
(三)、扣案甲基安非他命1包（含袋重0.4公克）、甲基安非他命2
    包（檢驗後淨重分別為0.127公克、0.146公克）。
(四)、卷附台南縣警察局新營分局柳營分駐所偵辦毒品危害防制條
    例毒品初步檢驗報告、高雄市立凱旋醫院濫用藥物成品檢驗
    鑑定書各1紙。
(五)、臺南縣警察局新營分局扣押筆錄、扣押物品目錄表各2紙及
    搜索扣押照片。
(六)、卷附台灣高等法院被告前案紀錄表1份。
五、論罪：查安非他命屬毒品危害防制條例第2條第2項第2款所
    列之第二級毒品，故核被告所為，係犯毒品危害防制條例第
    10條第2項之施用第二級毒品罪。其持有毒品之低度行為應
    為施用毒品之高度行為所吸收，不另論罪。又被告有事實欄
    所載之犯罪科刑及執行完畢之事實，有臺灣高等法院被告前
    案紀錄表在卷可稽，其於執行完畢後5年內故意再犯本件有
    期徒刑以上之罪，為累犯，應依刑法第47條第1項規定加重
    其刑。另被告於偵查機關發覺其本件施用毒品犯行前，主動
    供出上開施用毒品犯行，有警詢筆錄在卷可按，符合刑法第
    62條規定自首之要件，爰予減輕其刑，並依法先加後減之。
    爰審酌被告前已有施用毒品前科並歷經強制戒治過程，猶未
    能深切體認毒品危害己身之鉅，及早謀求脫離毒害之道，反
    而於出監出所後伺機再犯，未見有何警惕及悔意，自有使其
    接受相當時期監禁處遇以教化性情之必要，惟於本院審理時
    坦承犯行，犯後態度良好，且施用毒品固戕害個人健康，然
    未侵害他人權益、犯罪手段平和等一切情狀，量處如主文所
    示之刑。末查，扣案之甲基安非他命3包為第二級毒品，應
    依毒品危害防制條例第18條第1項前段宣告沒收銷燬。
五、依刑事訴訟法第299條第1項前段、第273條之1第1項、第310
    條之2、第454條第1項，毒品危害防制條例第10條第1項、第
    18條第1項前段，刑法第11條前段、第47條第1項前段、第62
    條，判決如主文。
本案經檢察官甲○○到庭執行職務。
中    華    民    國    99    年    8    月    27     日
                  刑事第十庭    法  官  高如宜
以上正本證明與原本無異。
如不服本判決應於收受本判決後10日內向本院提出上訴書狀，並
應敘述具體理由。如未敘述上訴理由者，應於上訴期間屆滿後20
日內向本院補提理由書狀（均須按他造當事人之人數附繕本）「
切勿逕送上級法院」。
                                書記官  陳慧玲
中    華    民    國    99    年    8     月    30    日
附錄本件論罪科刑法條：
毒品危害防制條例第10條
施用第一級毒品者，處 6 月以上 5 年以下有期徒刑。
施用第二級毒品者，處 3 年以下有期徒刑。

司法院資訊處製作；財團法人民間司法改革基金會備份。
